臺灣高等法院民事裁定　　　　　　　　　 96年度抗字第652號
抗　告　人　北渡批發有限公司
法定代理人　甲○○
相　對　人　珩陞行生物科技股份有限公司
法定代理人　乙○○
上列當事人間返還擔保金事件， 抗告人對於中華民國96年1月31
日臺灣士林地方法院95年度聲字第1816號裁定提起抗告，本院裁
定如下：
    主  文
原裁定廢棄。
臺灣士林地方法院九十三年度存第四七九號提存事件抗告人所提
存之擔保金新臺幣貳拾伍萬元，准予發還。
聲請及抗告訴訟費用由相對人負擔。
    理  由
一、按訴訟終結後，供擔保人證明已定20日以上之期間，催告受
    擔保利益人行使權利而未行使者，法院應依供擔保人之聲請
    ，以裁定命返還其提存物或保證書，民事訴訟法第104條第1
    項第3款定有明文。此項規定依同法第106條規定，於其他依
    法令供訴訟上之擔保者準用之。又前開所謂之訴訟終結，固
    應包括撤銷假扣押或假處分裁定及執行程序終結在內，惟保
    全程序之執行具有緊急性，須迅速實施始符保全之旨，故強
    制執行法第132條第3項規定債權人收受假扣押或假處分裁定
    後已逾30日者不得聲請執行。是以假扣押或假處分之供擔保
    人如於收受假扣押或假處分裁定已逾上開期間而未聲請執行
    時，該裁定即喪失執行名義之效力，供擔保人既不得再以該
    裁定為執行名義聲請執行，自難以其尚未聲請撤銷假扣押或
    假處分裁定， 即謂其不得依民事訴訟法第106條準用同法第
    104條第1項第3款規定定期催告受擔保利益人行使權利。
二、本件當事人間清償債務事件，抗告人前向原法院聲請裁定准
    予假扣押， 經原法院以93年度裁全字第368號裁定准予供新
    臺幣25萬元擔保金後，對相對人財產為假扣押。抗告人遵該
    裁定意旨， 以原法院93年度存字第479號提存事件提存擔保
    金並聲請原法院以 93年度執全字第278號執行事件為強制執
    行在案。茲抗告人主張：伊向臺灣臺北地方法院對相對人提
    起之本案訴訟即93年度訴字第1959號清償債務事件已獲部分
    勝訴判決確定，相對人並已清償，伊乃於民國95年10月26日
    撤回假扣押執行， 執行法院已於95年11月6日送達通知相對
    人自行除去假扣押強制執行之查封標示， 伊並於95年10月5
    日以存證信函定20日以上期間催告相對人行使權利而未行使
    ，爰聲請發還提存之擔保金等語，並提出假處分裁定、提存
    書、執行通知、確定證明書、存證信函及回執等件為證，且
    經本院調閱各該卷宗屬實。雖抗告人前開催告相對人行使權
    利之存證信函係在撤回假扣押執行前之95年10月11日送達相
    對人， 不符民事訴訟法第104條第1項第3款所定訴訟終結後
    催告之要件， 惟抗告人復於96年2月16日再以存證信函定20
    日期間催告相對人行使權利，該函業於同年月26日送達相對
    人，相對人仍未行使，有存證信函及回執等件附卷為證。是
    依首揭說明，抗告人已於訴訟終結後，定20日以上之期間，
    催告受擔保利益人行使權利而未行使，其聲請發還擔保金即
    應予准許。
三、相對人雖謂：抗告人迄未撤銷假扣押裁定，仍難謂訴訟已經
    終結， 況抗告人於96年2月16日所發催告行使權利之存證信
    函，並未敘明已撤回假扣押執行，更無撤銷假扣押裁定之陳
    述，亦無關於擔保物名稱、法院提存案號等足使伊辨認並得
    據以行使權利之記載，如何得強求伊行使權利，抗告人之聲
    請自無理由云云。然查，抗告人係於93年3月2日收受假扣押
    裁定，算至其於95年10月26日撤回執行時，早逾30日之期間
    ，顯已不得再以該裁定為執行名義聲請執行。揆諸首開說明
    ，抗告人縱未聲請撤銷該假扣押裁定，亦非不得定期催告相
    對人行使權利。而依首開法文觀之，供擔保人只須於訴訟終
    結後，定20日以上期間催告受擔保利益人行使權利即符合該
    條規定，是其催告之內容在於通知受擔保利益人行使權利，
    而非「訴訟終結」之事實，相對人以抗告人之催告未敘明已
    撤回假扣押執行，或撤銷假扣押裁定，而謂催告不合法，自
    不足採。又前開條款所定受擔保利益人之權利，係指受擔保
    利益人因供擔保人不當訴訟行為而生之損害賠償請求權而言
    ，如供擔保人對於受擔保利益人是否因此受有損害，或其損
    害之範圍有爭執者，必須受擔保利益人於催告期間內向法院
    起訴或為與起訴相同效果之訴訟行為，非謂受擔保利益人得
    直接對擔保物取償。 本件抗告人於96年2月16日所發之存證
    信函，載有：「 …本公司並於95年10月5日有存證信函通知
    貴公司。若不願表示同意本公司領回因假扣押提存之擔保金
    （ 臺灣士林地方法院93年度執全字第278號），則將依民事
    訴訟法第104條 第1項第3款規定程序催告貴公司行使受擔保
    利益之權利，但至今未受回覆，今再次催告貴公司以本函到
    達日起20日內行使受擔保利益人權利…」等語，核其內容足
    使相對人認識其若因抗告人實施前開假扣押而生有損害者，
    得在催告期間內向法院起訴或為與起訴相同效果之訴訟行為
    ，是該信函內容自生催告行使權利之效力。而相對人行使權
    利，既非得直接對擔保物取償，則關於擔保物名稱、法院提
    存案號等，並非催告行使權利應記載之內容，相對人抗辯，
    抗告人催告信函未載明該等內容，不符法律規定云云，亦不
    足採。 原法院未及審酌抗告人於96年2月16日所發之存證信
    函，以抗告人催告相對人行使權利係在訴訟終結前所為，不
    生催告效力為由，駁回抗告人返還擔保金之聲請，仍有未洽
    ，抗告意旨指摘原裁定不當，求為廢棄，非無理由，爰由本
    院廢棄原裁定，改判如主文第2項所示。
四、據上論結，本件抗告為有理由，爰裁定如主文。
中　　華　　民　　國　　96　　年　　6　　月　　 20　　日
                    民事第十一庭
                        審判長法　官  鄭雅萍
　　　　　　　　　　　        法　官　薛中興
　　　　　　　　　　　        法　官　詹文馨
正本係照原本作成。
不得再抗告。
中　　華　　民　　國　　96　　年　　6 　　月　　20　　日
　　　　　　　　　　　　　　　書記官  周淑靜
